---
title: "PEC1_ADO"
author: "Monica Acacio"
date: "2024-11-06"
output: html_document
---

```{r setup, include=FALSE}
knitr::opts_chunk$set(echo = TRUE)
```


#Informe PEC1: Análisi de Dades Metabòlomiques


##Introducció

Aquesta PEC completa la introducció a les òmiques mitjançant un exercici de repàs i ampliació que ens permet treballar amb algunes de les eines d' aquest curs, en concret, Bioconductor i l' exploració multivariant de dades.L'objectiu d'aquesta PEC és planificar i executar una versió simplificada del procés d'anàlisi de dades òmiques, alhora que practicar amb algunes de les eines i mètodes que s'han treballat.


##Metodologia

1. Seleccionar un dataset de metabòlomica del repositori github:https://github.com/nutrimetabolomics/metaboData/
2. Crear un contenidor de tipus SummarizedExperiment que contingui les dades i metadades(informació sobre el dataset, les files i les columnes).
3. Exploració del dataset que proporcioni una visió general.


##Resultats

```{r}



#Carreguem la llibreria necessària

library(SummarizedExperiment)


#Importarem les dades seleccionades i descarregades del repositori GitHub.

dades <- read.csv("C:/Users/monic/Downloads/human_cachexia.csv",row.names=1)
data_cachexia<-dades
data_cachexia<-as.matrix(data_cachexia)
data_cachexia<-t(data_cachexia)
#transposem perquè cada mosta sigui una columan i cada característica sigui una fila
dim(data_cachexia)
#Tenim 77 mostres (samples, pacients) i 64 característiques o factors analitzats (factor).

#Un cop ho tenim, generarem el SummarizedExperiment


#Creem un colData amb les metadadades de les mostres, que és un DataFrame amb les mostres separades per 30 controls (Sans) i 47 pacients amb Cachexia. 

colData <- DataFrame(
  Treatment = factor(c(rep("Control", 30), rep("Cachexia", 47))),
  row.names = colnames (data_cachexia)
)

#Per últim, crearem l'objecte SummarizedExperiment amb la matriu de dades (counts) i les metadades (colData), i tindrem un sol objecte amb el qual podrem treballar

se <- SummarizedExperiment(assays = list(counts = data_cachexia), colData = colData)

#Comprovem el SummarizedExperiment

se

                          
```

```{r}
#Podem començar a explorar el DataSet
#primer instal·lem si calen els paquets
if (!require("ggplot2")) install.packages("ggplot2")
if (!require("dplyr")) install.packages("dplyr")
if (!require("factoextra")) install.packages("factoextra")
if (!require("readr")) install.packages("readr")
if (!require("tidyr")) install.packages("tidyr")

library(ggplot2)
library(dplyr)
library(factoextra)
library(readr)
library(tidyr)

#Primer inspecionarem les dades
#fem un head(),str() summary()per veure com són els diferents factors analitzats
head(dades)
str(dades)
summary(dades)

#Converirem "muscle loss" en un factor per classificar-ho entre controls i tractament i comparar els diferents metabolits analitzats
dades$Muscle.loss <- as.factor(dades$Muscle.loss)


#Primer fare boxplots per comparar grups cachexia vs control


boxplots <- colnames(dades)[c(5,8,11,16)]

for (metabolit in boxplots) {
  boxplot(dades[[metabolit]] ~ dades$Muscle.loss,
          main = paste("Boxplot de", metabolit, "segons Muscle loss"),
          xlab = "Muscle loss",
          ylab = metabolit,
          col = c("lightblue", "lightgreen"))}


#Histogrames per algunes de les variables
hist_metabolits <- colnames(dades)[c(5,8,11,16)]  # Seleccionem les mateixes columnes per als histogrames

for (metabolit in hist_metabolits) {
  hist(dades[[metabolit]],
       main = paste("Histograma de", metabolit),
       xlab = metabolit,
       col = "lightgray",
       breaks = 30)
}  


#Podem fer un anàlisi de components principals (PCA) 

# Normalitzar les dades per al PCA
n_data <- dades %>% select_if(is.numeric) %>% na.omit()
n_data_scaled <- scale(n_data)

# PCA
pca_result <- prcomp(n_data_scaled, center = TRUE, scale. = TRUE)

# Gràfic del PCA
plot(pca_result$x[, 1:2],
     col = as.numeric(dades$Muscle.loss),
     pch = 19,
     xlab = "PC1",
     ylab = "PC2",
     main = "Anàlisi de Components Principals (PCA)")
legend("topright", legend = levels(dades$Muscle.loss), col = 1:2, pch = 19)

# Scree plot per veure la variància explicada
plot(pca_result$sdev^2 / sum(pca_result$sdev^2) * 100,
     type = "b",
     xlab = "Components Principals",
     ylab = "% de variància explicada",
     main = "Plot")





```
```{r}
##URL del repositori GitHub

```

https://github.com/Macacio/Acacio-Espinosa-Monica-PEC1/


```{r}
#Per poder fer l'entrega a part de l'enllaç necessitem una sèrie d'arxius
save(se, file = "cachexia_summarized_experiment.Rda")

#Crearem també script del codi R però sense el text informe, només el codi comentat


```

